最高法院刑事判決　　　　　　　九十六年度台非字第一六六號
上　訴　人　最高法院檢察署檢察總長
被　　　告　甲○○
　　　　　　　　　　號
上列上訴人因被告公共危險案件，對於台灣高雄地方法院中華民
國九十五年三月三十一日第一審確定簡易判決（九十五年度交簡
字第八三六號，檢察官聲請簡易判決處刑案號：台灣高雄地方法
院檢察署九十五年度撤緩偵字第八五號），認為違法，提起非常
上訴，本院判決如下：
    主  文
原判決撤銷，由原審法院依判決前之程序更為審判。
    理  由
非常上訴理由稱：按判決不適用法則或適用不當者，為違背法令
，刑事訴訟法第三百七十八條定有明文；又起訴之程序違背規定
者，案件應為不受理之判決，亦為同法第三百零三條第一款所明
定。本件被告甲○○服用酒類，不能安全駕駛動力交通工具而駕
駛，犯刑法第一百八十五條之三之公共危險罪，經台灣高雄地方
法院檢察署檢察官於民國九十四年三月八日以九十四年度偵字第
五二五四號為緩起訴處分，命被告於緩起訴處分確定後二個月內
，向高雄市觀護志工協進會繳納新台幣三萬元，嗣經被告於九十
四年六月二十八日向該基金會如數繳訖，有台灣銀行九十四年六
月二十八日無摺存入憑條存根可稽。雖本件緩起訴處分係九十四
年四月十八日確定，被告於九十四年六月二十八日始繳納指定之
金額，已逾檢察官指定之期間十天，惟被告係於檢察官撤銷緩起
訴起前，即已履行檢察官所命應履行之事項，檢察官誤認被告未
為履行，而以九十五年度撤緩字第四十七號撤銷緩起訴處分，仍
屬違法，其以九十五年度撤緩偵字第八十五號對被告聲請簡易判
決處刑，起訴程序即違背規定，依刑事訴訟法第四百五十一條之
一第四項第三款、第四百五十二條規定，原審應適用通常程序審
判並諭知不受理之判決，詎原審逕以簡易判決對被告處刑，自有
判決適用法則不當之違法。案經確定，且於被告不利，爰依刑事
訴訟法第四百四十一條、第四百四十三條提起非常上訴，以資救
濟等語。
本院按判決不適用法則或適用不當者，為違背法令，刑事訴訟法
第三百七十八條定有明文。又依法應於審判期日調查之證據，未
予調查，致適用法令違誤，而顯然於判決有影響者，該項確定判
決即屬判決違背法令，應有刑事訴訟法第四百四十七條第一項第
一款規定之適用，司法院釋字第一八一號解釋在案。本件被告甲
○○於九十四年一月二十日下午，因服用酒類，不能安全駕駛動
力交通工具，而仍騎乘機車，於同日下午六時十分許，行經高雄
市○鎮區○○路時，不慎自行摔倒而被警查獲。其犯刑法第一百
八十五條之三之公共危險罪，經台灣高雄地方法院檢察署檢察官
（下稱檢察官）認以緩起訴為適當，而於九十四年三月八日以九
十四年度偵字第五二五四號處分書為緩起訴處分，並命被告於緩
起訴處分確定後二個月內，履行向公益團體即高雄市觀護志工協
進會支付新台幣三萬元之事項。嗣檢察官又於九十五年一月十七
日以九十五年度撤緩字第四七號處分書，以被告未履行上揭應履
行之事項為由，依刑事訴訟法第二百五十三條之三第一項第三款
規定，撤銷上揭緩起訴處分，並以九十五年度撤緩偵字第八五號
聲請簡易判決處刑書，聲請原審法院對被告以簡易判決處刑，原
審法院乃逕以簡易判決論處被告服用酒類，不能安全駕駛動力交
通工具而駕駛，處拘役四十五日，如易科罰金，以三百元折算一
日。惟經查被告已於九十四年六月二十八日向高雄市觀護志工協
進會支付新台幣三萬元，有被告支付上揭款項之單據即台灣銀行
九十四年六月二十八日無摺存入憑條存根影本附卷（第一審法院
九十六年度聲再字第一號甲○○聲請再審卷第五頁）可稽。又上
揭緩起訴處分係於九十四年四月十八日確定，有該緩起訴案卷可
稽，倘被告確已履行支付上揭款項，其逾上揭緩起訴處分諭知之
履行期間支付上揭款項，檢察官竟誤認被告未履行上揭應履行之
事項而撤銷緩起訴，並對被告聲請以簡易判決處刑，則檢察官之
撤銷緩起訴是否合法？其撤銷緩起訴並向原審法院聲請對被告以
簡易判決處刑，是否應認為起訴程序違背規定，而應改適用通常
程序為不受理之判決？原審漏未查明審酌及此，逕以簡易判決對
被告論處上揭罪刑，自有應於審判期日調查之證據未予調查致適
用法令違誤而顯然於判決有影響。案經確定且於被告不利，非常
上訴意旨執以指摘，非無理由，因被告是否履行支付款項予上揭
公益團體，及其逾期支付款項，是否仍有與依期限內支付之相同
效力，而不能認為違背緩起訴處分書檢察官所命應履行之事項？
尚待原審法院查明；且有維持被告審級利益之必要，應將原判決
撤銷，由原審法院依判決前之程序更為審判，以資救濟。
據上論結，應依刑事訴訟法第四百四十七條第二項，判決如主文
。
中　　華　　民　　國　九十六　年　　六　　月　二十八　日
                      最高法院刑事第八庭
                          審判長法官  陳　正　庸
                                法官  賴　忠　星
                                法官  林　開　任
                                法官  林　立　華
                                法官  孫　增　同
      本件正本證明與原本無異
                                      書  記  官
中　　華　　民　　國　九十六　年　　七　　月　　四　　日
                                                      Ｋ
